【裁判字號】    95,重上,122
【裁判日期】    951227
【裁判案由】    遷讓房屋等
【裁判全文】
臺灣高等法院臺中分院民事判決         95年度重上字第122號
上  訴  人  乙○○
被  上訴人  甲○○
訴訟代理人  陳   鎮律師
訴訟代理人  林佐偉律師
上列當事人間遷讓房屋等事件，上訴人對於中華民國95年7月27
日臺灣臺中地方法院95年度重訴字第181號第一審判決提起上訴
，本院於中華民國95年12月13日言詞辯論終結，判決如下：
    主  文
上訴駁回。
第二審訴訟費用由上訴人負擔。
    事實及理由
壹、程序方面：上訴人經合法通知，未於言詞辯論期日到場，核
    無民事訴訟法第386條所列各款情形，爰依被上訴人之聲請
    ，由其一造辯論而為判決。
貳、實體方面：
一、被上訴人主張：被上訴人於民國（下同）94年5月31日以投
    標方法，與訴外人張仁誠共同拍賣取得臺灣臺中地方法院（
    下稱臺中地院）93年度秋執字第60687號拍賣抵押物強制執
    行事件所拍賣債務人陳柏欣所有門牌號碼台中市○○○○街
    29號5樓之2房屋（建號：台中市○區○○○段15271號）及
    其基地台中市○區○○段106-4、後子段227-19及311地號
    土地之應有部分，房屋部分並包含同門牌號碼地下三樓編號
    B3-24及B3-25停車位二個（停車位建號：台中市○區○○○
    段15416號，權利範圍分別為100000分之128及100000分之
    128，上開房屋及車位，以下合稱系爭建物)。被上訴人與張
    仁誠完成房地所有權移轉登記後之94年7月12日，張仁誠又
    將其應有部分全數讓與被上訴人，並於94年7月27日完成所
    有權移轉登記。而系爭建物於上開執行事件查封當時，依拍
    賣公告所載即為訴外人林寶蓮向債務人陳柏欣無償借用，借
    用期限不明，故拍定後不點交，惟被上訴人拍定後發現，占
    有人除林寶蓮外，尚有另一訴外人林靖晏，此有林靖晏繳交
    給系爭建物所屬黃金印象管理委員會94年7至9月份之管理費
    收據影本一紙可稽，由於林寶蓮、林靖晏之占用對被上訴人
    而言，均無合法權源，被上訴人乃於94年7月15日寄發存證
    信函催告其等返還系爭建物，但為林靖晏於94年8月ll日回
    覆存證信函陳稱林寶蓮係合法占有人，而其本人只是系爭建
    物原所有人陳柏欣之債權人云云。被上訴人見其等並無遷讓
    返還之意，於94年8月16日向臺中地院起訴請求林寶蓮、林
    靖晏遷讓房屋，嗣獲臺中地院於94年12月7日以94年度重訴
    字第383號判決被上訴人勝訴確定。旋被上訴人即資據該勝
    訴判決聲請本院對林寶蓮、林靖晏強制執行，並獲臺中地院
    於95年2月15日對林寶蓮、林靖晏核發95年度執秋字第6083
    號命其等自動履行之執行命令，且於95年3月14日傳喚該執
    行事件之兩造到庭訊問，詎林靖晏抗傳不到，而到庭之林寶
    蓮先則誆稱其不知有上開請求遷讓房屋之判決 (實則林寶蓮
    於該判決事件審理中，曾以料理其夫婿喪事為由向臺中地院
    請假，其辯稱不知判決其事云云，洵屬推拖之詞)，且系爭
    建物之管理使用事宜，都是其夫婿生前所處理，故其不知情
    等語。惟經被上訴人當庭提此駁斥之後，林寶蓮則改稱其已
    將系爭建物出租第三人 (第三人為誰，林寶蓮吱唔其詞，道
    不出其詳)，並收受至95年6月份之租金云云。惟該次傳訊因
    林寶蓮並無自動遷讓房屋之意，且因臺中地院另接獲上訴人
    於95年2月24日具狀聲明異議，略謂系爭建物是原所有人陳
    柏欣積欠林寶蓮債務未償，而同意林寶蓮出租系爭建物，以
    租金抵償債務，上訴人自94年l月間起即向林寶蓮承租系爭
    建物，並由其繳交管理費，故上訴人並非無權占有。至於被
    上訴人據以聲請強制執行之上開判決的既判力並無不及於上
    訴人，且上訴人亦從不知有該訴訟之進行，故臺中地院之執
    行命令顯有侵害上訴人利益情事等語，臺中地院為進一步查
    明系爭建物占有情形，乃於95年3月28日再次傳訊被上訴人
    及上訴人到庭，上訴人表明其是系爭建物承租人，為合法占
    有，無須搬遷云云。惟上訴人既自承其是向林寶蓮承租系爭
    建物，則其權利自不可能大於林寶蓮，而林寶蓮並無占用系
    爭建物之合法權源，業經臺中地院於上開判決所是認，則上
    訴人亦同樣無占用系爭建物之合法權源至明，爰依物上請求
    權法律關係，求為命上訴人遷讓返還系爭建物之判決。並上
    訴聲明：駁回上訴。
二、上訴人經合法通知，在原審及本院均未到場或提出書狀為何
    聲明及陳述。
三、按當事人對於他造主張之事實，於言詞辯論時不爭執者，視
    同自認。但因他項陳述可認為爭執者，不在此限。當事人對
    於他造主張之事實，已於相當時期受合法之通知，而於言詞
    辯論期日不到場，亦未提出準備書狀爭執者，準用第1項之
    規定。但不到場之當事人係依公示送達通知者，不在此限。
    民事訴訟法第280條第1項、第3項定有明文。經查，本件被
    上訴人前開主張，業據提出系爭建物謄本、管理費收據、存
    證信函、本院94年度重訴字第383號判決及確定證明書、執
    行命令、通知書、異議狀、證明書等為證，復經原審依職權
    調取臺中地院94年度重訴字第383號、95年度執字第6083號
    卷宗核閱屬實，上訴人在原審及本院於相當期間受合法通知
    ，未於言詞辯論期日到場，亦未提出書狀為何爭執，依前揭
    規定，被上訴人主張之事實堪信屬實。
四、按所有人對於無權占有或侵奪其所有物者，得請求返還之。
    民法第767條第1項前段定有明文。被上訴人主張上訴人占用
    系爭建物，既堪信為真，上訴人復未在訴訟中抗辯其有何合
    法占有系爭建物之權源並舉證證明之，是其占有即屬無合法
    權源。從而，被上訴人本於所有權人之地位，請求上訴人將
    門牌號碼為臺中市西區○○○○街29號5樓之2房屋全部，及
    同門牌號地下三樓編號B3-24、B3-25停車位二個遷讓返還被
    上訴人，自屬有據，應予准許。原審因而為上訴人敗訴判決
    ，核無違誤。上訴論旨指摘原判決不當，核無理由，應予駁
    回。
據上論結，本件上訴為無理由，依民事訴訟法第449條第1項、第
78條、第463條、第385條第1項前段，判決如主文。
中    華    民    國    95    年    12    月    27    日
                      民事第六庭審判長法  官  袁再興
                                      法  官  盧江陽
                                      法  官  陳賢慧
以上正本係照原本作成。
如對本判決上訴，須於收受判決送達後二十日內向本院提出上訴
書狀，其未表明上訴理由者，應於提出上訴後二十日內向本院提
出上訴理由書 (須按他造人數附具繕本)。
上訴時應提出委任律師為訴訟代理人之委任狀。具有民事訴訟法
第四百六十六條之一第一項但書或第二項之情形為訴訟代理人者
，另應附具律師及格證書及釋明委任人與受任人有該條項所定關
係之釋明文書影本。
                                      書記官  金珍華
中    華    民    國    95    年    12    月    29    日
                                                      Ｈ


司法院資訊處製作；財團法人民間司法改革基金會備份。
